【裁判字號】    89,台上,5956
【裁判日期】    891005
【裁判案由】    殺人
【裁判全文】
最高法院刑事判決                              八十九年度台上字第五九五六號
    上  訴  人  甲○○
    選任辯護人  施吉安律師
右上訴人因殺人案件，不服台灣高等法院高雄分院中華民國八十九年七月三十一日第
二審判決（八十九年度上重訴字第一○號，起訴案號：台灣屏東地方法院檢察署八十
九年度偵字第一一四五、一七二四號），提起上訴，本院判決如左：
    主  文
上訴駁回。
    理  由
本件原判決認定上訴人即被告甲○○與郭昭勤已訂有婚約，嗣因甲○○發覺郭昭勤另
交男友，心有未甘，乃暗中尾隨跟蹤，迨於民國（下同）八十九年二月十六日凌晨零
時二十四分許，在屏東市○○路與上海路口，見郭昭勤欲進入一輛牌照Ｆ５七八八七
號自小客車內，懷疑坐在駕駛座上之莊德炎即為橫刀奪愛之情敵，甲○○遂基於殺人
之犯意，跑上前推開郭昭勤搶先進入駕駛座旁，出言「你明明知道我與郭昭勤的關係
，為什麼要這樣做」等語，並拿出其所有預藏於皮大衣暗袋內之水果刀乙把，反握刀
柄，由上而下方式，朝莊德炎胸部、肩部等處猛刺八刀，因見莊德炎滿身是血倒臥車
外始罷休逃離現場，致莊德炎胸部刀刺傷共六處、左肩刀刺傷一處、左上臂刀刺傷一
處，其致死創傷為左上胸部刀刺傷，穿過左肺形成血胸，經送醫急救罔效，於八十九
年二月十六日凌晨一時五十分許因出血性休克死亡。嗣為警查獲，並扣得甲○○所有
供行兇所用之水果刀一把等情，係以上開事實，業據證人郭昭勤及郭淑娥證述甚詳，
且上訴人亦坦承有於右開時地，手持水果刀猛刺莊德炎情事，並有行兇之水果刀一把
扣案可稽，而被害人莊德炎確因胸部刀刺傷、多重利器傷死亡，業經台灣屏東地方法
院檢察署檢察官督同法醫師相驗屬實，並製有勘驗筆錄、相驗屍體證明書、驗斷書暨
有解剖紀錄報告書在卷足憑。事證明確，為其所依憑之證據及認定之理由。上訴人雖
辯稱伊因與被害人理論一時情急，遂抽出刀子要教訓被害人，因被害人掙扎反抗，一
時錯手始殺害被害人，伊無殺人之故意云云。惟查依被害人身受八刀，且胸部多處穿
刺傷，並深及肺部等情形，足見上訴人行兇時用力甚猛，殺意甚堅，所辯無殺人犯意
，顯係事後卸責之詞；再本件被害人僅載送上訴人之未婚妻郭昭勤，尚非使人受有不
堪容忍之刺激，亦無激於義憤之可言，另上訴人雖曾於電話中向郭昭勤聲稱其要去自
首，然並未主動自首接受裁判，且本件是經人報案並證述上訴人甲○○是兇手，警方
循線查知上訴人涉案並在其家中逮獲，要與自首之規定不符，分別於理由中詳加指駁
與說明，核上訴人所為係犯刑法第二百七十一條第一項之罪，並審酌上訴人素行尚好
，惟僅因感情糾紛，即持刀刺殺被害人多刀，且深及內臟，手段兇殘及犯後尚未賠償
被害人家屬等一切情狀，量處無期徒刑並宣告褫奪公權終身。扣案水果刀一把係被告
所有供犯罪所用之物，應依刑法第三十八條第一項第二款規定諭知沒收。第一審認事
用法，均無違誤，量刑亦稱允當，予以維持，駁回上訴人在第二審之上訴，經核於法
尚無違誤。上訴意旨略稱：原判決以臆測之詞認定上訴人係在被害人準備接走其未婚
妻時始萌殺意，且上訴人既出言質問，何以不待被害人辯白，即行下手﹖原判決認定
犯意之時地，相互矛盾；又上訴人如有殺人之故意，儘可一刀朝被害人心臟部位猛力
直刺，立取其命，何需砍八刀之多，足見上訴人僅係持刀教訓對方而已；再原審未就
上訴人於走離現場前，有無囑託證人代打電話報警，且陳明願自首，並在家等候警察
事實，傳訊證人郭昭勤、楊永興，即遽行判決，亦有調查職責未盡等語。查採證認事
乃事實審法院之職權，苟其證據之取捨及事實之認定並不違背論理法則及經驗法則，
即不容任意指為違法，而執為第三審上訴之理由，原判決綜核卷內證據資料，認定上
訴人有殺人犯行及不符自首之規定，已詳其調查證據之結果及其取捨證據認定之理
由，猶如前述，上訴人徒憑己見，就原判決已說明事項或屬原審採證認事職權之適法
行使，任意指摘，上訴難認有理由，應予駁回。
據上論結，應依刑事訴訟法第三百九十六條第一項，判決如主文。
中      華      民      國    八十九    年      十      月      五      日
                              最高法院刑事第二庭
                                  審判長法官  莊  來  成
                                        法官  呂  潮  澤
                                        法官  謝  俊  雄
                                        法官  白  文  漳
                                        法官  蘇  振  堂
      右正本證明與原本無異
                                              書  記  官
中      華      民      國    八十九    年      十      月     十一     日


司法院資訊處製作；財團法人民間司法改革基金會備份。
